臺灣新竹地方法院民事裁定  
111年度監宣字第152號
聲  請  人  洪木明    



特別代理人  張琇惠律師（法扶律師）
關  係  人  新竹市政府
法定代理人  林智堅    
關  係  人  新竹市政府社會處

法定代理人  張  柔    
關  係  人  劉洪寶蓮  
            洪寶霞    
            洪榮成    
            洪嘉翎    
            洪美蘭    
            洪浚瑋    
上列聲請人聲請監護宣告事件，本院裁定如下：
    主  文
一、宣告洪木明（民國00年0月00日生，身分證統一編號：Z0000
    00000號）為受監護宣告之人。
二、選定洪浚瑋（民國00年0月00日生，身分證統一編號：Z0000
    00000號）、新竹市政府為受監護宣告之人洪木明之共同監
    護人。關於洪木明之身體療養、醫療決策等事務由洪浚瑋為
    之，關於洪木明之財產管理事務由新竹市政府為之。
三、指定新竹市政府社會處處長為會同開具財產清冊之人。
四、程序費用由受監護宣告之人負擔。
    理  由
一、按無訴訟能力人有為訴訟之必要，而無法定代理人或法定代
    理人不能行代理權者，其親屬或利害關係人，得聲請受訴法
    院之審判長，選任特別代理人，民事訴訟法第51條第2項定
    有明文。上述規定，於家事非訟事件準用之，此觀家事事件
    法第97條、非訟事件法第11條規定即明。經查，聲請人因車
    禍造成腦傷，無法辨識人事物亦無法獨立處理日常事務，堪
    認其並無獨立以法律行為負義務之能力，應為無程序能力之
    人，又其現已成年，無法定代理人，本院爰於民國111年4月
    13日選任張琇惠律師擔任聲請人之特別代理人，代理聲請人
    實施本件非訟行為，合先敘明。
二、聲請意旨略以：聲請人因車禍造成腦傷，已不能為意思表示
    、受意思表示或辨識其意思表示之效果，另聲請人無配偶亦
    無子女，父母均已去世，聲請人之兄弟姊妹對聲請人無意協
    助照顧，其生活起居係由機構社工照料，爰依法聲請宣告聲
    請人為受監護宣告之人，並請求選定新竹市政府為聲請人之
    監護人、指定新竹市政府社會處為會同開具財產清冊之人等
    語。並提出戶籍謄本、身心障礙證明、親屬系統表等件為證
    。
三、按對於因精神障礙或其他心智缺陷，致不能為意思表示或受
    意思表示，或不能辨識其意思表示之效果者，法院得因本人
    、配偶、四親等內之親屬、最近一年有同居事實之其他親屬
    、檢察官、主管機關、社會福利機構、輔助人、意定監護受
    任人或其他利害關係人之聲請，為監護之宣告，民法第14條
    第1項定有明文。又法院應於鑑定人前，就應受監護宣告之
    人之精神或心智狀況，訊問鑑定人及應受監護宣告之人，始
    得為監護之宣告，但有事實足認無訊問之必要者，不在此限
    ；鑑定應有精神科專科醫師或具精神科經驗之醫師參與並出
    具書面報告，家事事件法第167條第1項、第2項分別定有明
    文。查本件業經聲請人陳明其已無法辨識人事物，並提出其
    身心障礙證明為證，爰認本件以囑託能清安欣診所陳能清醫
    師對聲請人進行精神或心智狀況之鑑定即為已足，並無本院
    訊問聲請人之必要。而聲請人經鑑定人鑑定結果，認聲請人
    因多腦傷導致植物人狀態，其不能為意思表示、受意思表示
    或辨識其意思表示之效果，已達監護宣告程度等情，有該診
    所111年（誤載為110年）5月17日能行字第0111000013號函
    暨所附精神鑑定報告書在卷可參，堪認聲請人因腦傷致不能
    為意思表示、受意思表示、或不能辨識其意思表示之效果至
    明。從而，聲請人聲請宣告其為受監護宣告之人，核無不合
    ，應予准許。
四、再按受監護宣告之人應置監護人；法院為監護之宣告時，應
    依職權就配偶、四親等內之親屬、最近一年有同居事實之其
    他親屬、主管機關、社會福利機構或其他適當之人選定一人
    或數人為監護人，並同時指定會同開具財產清冊之人，民法
    第1110條、第1111條第1項定有明文。查聲請人父母已歿，
    無配偶子女，兄弟姊妹為關係人劉洪寶蓮、洪寶霞、洪榮成
    、洪嘉翎、洪美蘭、洪浚瑋等人，關係人新竹市政府同意擔
    任聲請人之監護人，惟希望醫療決策部分由家屬決定，關係
    人洪浚瑋則表示同意負責聲請人之醫療決策事務，財產管理
    則由新竹市政府負責，並據關係人劉洪寶蓮、洪寶霞、洪嘉
    翎、洪美蘭、洪浚瑋等均到庭表示表示同意，關係人洪榮成
    則經本院通知未到庭表示意見，有新竹市政府111年5月27日
    府社障字第1110083795號函暨陳報狀、本院111年6月13日訊
    問筆錄在卷可憑。本院審酌聲請人已呈現植物人狀態，長期
    居住於中興醫院護理之家，其家屬即關係人等均無意願管理
    聲請人之財產，惟關係人洪浚瑋已表明願意負責醫療決策部
    分等情，認聲請人之身體療養、醫療決策等人身事務由關係
    人洪浚瑋處理，財產事務之處理則由新竹市政府為之，應可
    妥適維護聲請人之利益，爰選定洪浚瑋及新竹市政府為聲請
    人之共同監護人，併酌定如主文第2項所示之監護方法，及
    指定新竹市政府社會處處長為會同開具財產清冊之人，以維
    聲請人之最佳利益。又依民法第1113條準用同法第1099條、
    第1099條之1之規定，於監護開始時，監護人對於受監護宣
    告人之財產，應會同開具財產清冊之人於2個月內開具財產
    清冊，並陳報法院，於開具完成並陳報法院前，監護人對於
    受監護宣告人之財產，僅得為管理上必要之行為，附此敘明
    。
五、依家事事件法第164條第2項，裁定如主文。
中　　華　　民　　國　　111 　年　　6 　　月　　17　　日
                  家事法庭  法　官　林宗穎
以上正本係照原本作成。
如對本裁定抗告，須於裁定送達後10日之不變期間內，向本院提
出抗告狀，並繳納抗告費新臺幣1,000元
中　　華　　民　　國　　111 　年　　6 　　月　　17　　日
                            書記官  嚴翠意